臺灣苗栗地方法院刑事判決
111年度交訴字第61號
公  訴  人  臺灣苗栗地方檢察署檢察官
被      告  蕭慶暄



上列被告因肇事逃逸等案件，經檢察官提起公訴（111年度偵字
第1757號），因被告於本院準備程序中，就被訴之事實為有罪之
陳述，經本院告知簡式審判程序意旨，並聽取當事人之意見後，
本院合議庭裁定改依簡式審判程序審理，判決如下：
    主    文
蕭慶暄駕駛動力交通工具發生交通事故，致人傷害而逃逸，處有
期徒刑參月，如易科罰金，以新臺幣壹仟元折算壹日。
蕭慶暄被訴過失傷害部分，公訴不受理。
    犯罪事實
一、蕭慶暄原考領之普通小客車汽車駕駛執照業經依法吊銷，竟
    仍於民國110年12月21日17時50分許，駕駛車牌號碼0000-00
    號自用小客車，沿苗栗縣苗栗市復興路2段北往南方向行駛
    ，行經苗栗縣○○市○○路0段00號前，本應注意行車速度應依
    速限標誌或標線之規定，且應注意車前狀況及兩車並行之間
    隔，而當時並無不能注意之情事，竟疏未注意及此，超速且
    未注意車前狀況行駛；適有邱裕星駕駛車牌號碼0000-00號
    自用小客車占用車道往路邊倒車，兩車因而發生碰撞，造成
    邱裕星受有頭部外傷、頭皮挫傷之傷害（涉犯過失傷害罪嫌
    部分，由本院諭知公訴不受理，如後述）。詎料蕭慶暄於事
    故發生後，明知已駕駛車輛發生交通事故、且邱裕星可能因
    此受有傷害，仍未予以處理或停留現場等候警方處理，逕自
    逃離現場。
二、案經邱裕星訴由苗栗縣警察局苗栗分局報告臺灣苗栗地方檢
    察署檢察官偵查起訴。
    理    由
甲、有罪部分
壹、證據能力之說明
　　本件被告蕭慶暄所犯非死刑、無期徒刑或最輕本刑有期徒刑
    三年以上之罪，亦非高等法院管轄第一審案件，且於準備程
    序進行中，被告先就被訴事實為有罪之陳述，經告以簡式審
    判程序之旨，並聽取當事人之意見後，本院依刑事訴訟法第
    273條之1第1項之規定，裁定由受命法官獨任進行簡式審判
    程序，是本件之證據調查，依刑事訴訟法第273條之2規定，
    不受同法第159條第1項、第161條之2、第161條之3、第163
    條之1及第164條至第170條規定之限制，合先敘明。
貳、實體方面
一、上開犯罪事實，訊據被告於本院準備程序及審理中均坦承不
    諱，核與被害人邱裕星、證人湯淑莉於警詢、偵查中證述之
    情節相符（見偵卷第31至37、129至131頁），並有道路交通
    事故現場圖、道路交通事故調查表報告表㈠、㈡、現場照片、
    交通部公路總局新竹區監理所竹苗區車輛行車事故鑑定會鑑
    定意見書附卷可考（見偵卷第57至61、73、75、91至123、1
    39至144頁），足認被告之任意性自白與事實相符，洵值採
    信。故本案事證明確，被告犯行堪以認定，應予依法論科。
二、論罪科刑：
  ㈠核被告所為，係犯刑法第185條之4第1項前段之駕駛動力交通
    工具發生交通事故，致人傷害而逃逸罪。
  ㈡按刑事審判旨在實現刑罰權之分配的正義，故法院對有罪被
    告之科刑，應符合罪刑相當之原則，使輕重得宜，罰當其罪
    ，以契合社會之法律感情，此所以刑法第57條明定科刑時應
    審酌一切情狀，尤應注意該條所列10款事項以為科刑輕重之
    標準，並於同法第59條賦予法院以裁量權，如認「犯罪之情
    狀可憫恕，認科以最低度刑仍嫌過重者，得酌量減輕其刑」
    ，俾使法院就個案之量刑，能斟酌至當。而刑法第59條規定
    所謂「犯罪之情狀」，應審酌其犯罪有無可憫恕之事由，即
    有無特殊之原因與環境，在客觀上足以引起一般同情，以及
    宣告法定低度刑，是否猶嫌過重等，以為判斷（最高法院45
    年度台上字第1165號、51年度台上字第899號判決意旨參照
    ）。查被告於本案事故發生後逕自離去，而未對被害人為必
    要之救護、協助，行為固有不該；然審酌被害人所受傷害為
    「頭部外傷、頭皮挫傷」、傷勢非重，且被告已於本院審理
    中與被害人達成和解，經被害人撤回過失傷害之刑事告訴（
    詳後述），相較於其他肇事逃逸致人受有重傷、事後否認犯
    行並拒絕賠償之情，本案可非難性顯屬較輕，堪認被告本件
    犯罪所發生之危險及損害非鉅，主觀之惡性應非重大。故以
    本案犯罪情節、所生損害、犯後態度等節衡量，本院認被告
    所犯倘處以最低法定刑度即有期徒刑6月，猶嫌過重，有情
    輕法重而足堪憫恕之情狀，爰依刑法第59條之規定酌量減輕
    其刑，以達罪刑相當之刑法處罰目的。
  ㈢爰以行為人之責任為基礎，審酌被告曾有公共危險之前科紀
    錄且經執行完畢（見卷附臺灣高等法院被告前案紀錄表，又
    檢察官未就被告有無構成累犯、或是否加重其刑一事主張或
    具體指出證明方法，依照最高法院刑事大法庭110年度台上
    大字第5660號裁定理由，本院爰不予調查、審斷），竟未確
    實注意道路交通安全規則之規定謹慎駕車，於道路上超速行
    駛且未妥善注意車前狀況，致與被害人駕駛、正於路旁倒車
    之車輛發生碰撞，造成被害人受有傷害後，又未留置於現場
    協助警方釐清肇責、協助處理事故，逕自離去，缺乏尊重用
    路人生命安全之觀念，實應責難；兼衡其犯後終能坦承犯行
    ，並已與被害人成立和解、態度尤佳（見本院卷第73頁之11
    1年度交附民字第96號和解筆錄），暨其行為之動機、目的
    、手段，及自陳高職畢業之智識程度，現於早午餐店任職、
    每日收入約1,100至1,200元，需扶養同住母親、3名子女之
    家庭生活狀況（見本院卷第66頁）等一切情狀，量處如主文
    第1項所示之刑，並諭知易科罰金之折算標準，以資懲儆。
乙、不受理部分：
壹、公訴意旨另以：被告原考領之普通小客車汽車駕駛執照業經
    依法吊銷，竟仍於110年12月21日17時50分許，駕駛車牌號
    碼0000-00號自用小客車，沿苗栗縣苗栗市復興路2段北往南
    方向行駛，行經苗栗縣○○市○○路0段00號前，本應注意行車
    速度應依速限標誌或標線之規定，且應注意車前狀況及兩車
    並行之間隔，而當時並無不能注意之情事，竟疏未注意及此
    ，超速且未注意車前狀況行駛；適有被害人駕駛車牌號碼00
    00-00號自用小客車占用車道往路邊倒車，兩車因而發生碰
    撞，造成被害人受有頭部外傷、頭皮挫傷之傷害。因認被告
    涉犯刑法第284條前段之過失傷害罪嫌。
貳、按告訴乃論之罪，告訴人於第一審辯論終結前，得撤回其告
    訴，又告訴經撤回者，應諭知不受理之判決；前開判決，得
    不經言詞辯論為之，刑事訴訟法第238條第1項、第303條第3
    款及第307條分別定有明文。
參、本案被告經檢察官依刑法第284條前段之過失傷害罪提起公
    訴，依同法第287條之規定，須告訴乃論。查被告業於111年
    9月14日與告訴人成立和解，並由告訴人具狀撤回告訴，有
    本院111年度交附民字第96號和解筆錄、刑事聲請撤回告訴
    狀在卷足憑（見本院卷第69、73頁）。揆諸首開說明，爰不
    經言詞辯論，逕為諭知不受理之判決。
據上論斷，應依刑事訴訟法第273條之1第1項、第299條第1項前
段、第303條第3款、第307條，刑法第185條之4第1項前段、第59
條、第41條第1項前段，判決如主文。
本案經檢察官馮美珊提起公訴，檢察官林宜賢到庭執行職務。
中　　華　　民　　國　　111 　年　　9 　　月　　21　　日
                  刑事第三庭  法  官  申惟中
以上正本證明與原本無異。　　　　　　　　　　　　　　　　如不服本判決應於收受判決後20日內向本院提出上訴書狀，並應敘述具體理由。其未敘述上訴理由者，應於上訴期間屆滿後20日內向本院補提理由書(均須按他造當事人之人數附繕本)「切勿逕送上級法院」。告訴人或被害人如對本判決不服者，應具備理由請求檢察官上訴，其上訴期間之計算係以檢察官收受判決正本之日期為準。　　　　　　　　　　　　　　　　　　　　　　　    　　　　　　　　　　　　　書記官　陳邦旗　　　　　　
中　　華　　民　　國　　111 　年　　9 　　月　　21　　日

附錄本案論罪科刑法條：
中華民國刑法第185條之4
駕駛動力交通工具發生交通事故，致人傷害而逃逸者，處六月以
上五年以下有期徒刑；致人於死或重傷而逃逸者，處一年以上七
年以下有期徒刑。
犯前項之罪，駕駛人於發生交通事故致人死傷係無過失者，減輕
或免除其刑。